臺灣高等法院臺中分院刑事判決　
111年度上訴字第539號
上  訴  人  臺灣臺中地方檢察署檢察官
被      告  王博裕



上列上訴人因被告加重詐欺案件，不服臺灣臺中地方法院110年
度訴字第1145號，中華民國110年12月30日第一審判決（起訴案
號：臺灣臺中地方檢察署110年度偵字第8248號、110年度偵緝字
第508、509號），提起上訴，本院判決如下：
    主      文
原判決關於其附表編號1之宣告刑及得易科罰金有期徒刑所定之
應執行刑部分均撤銷。
甲○○經原判決認定犯如附表編號1所示之罪，處如本判決附表編
號1所示之刑。
其他上訴駁回。
    事實及理由
一、本案審判範圍：
　　刑事訴訟法第348條第3項規定立法理由指出：「為尊重當事
    人設定攻防之範圍，並減輕上訴審審理之負擔，容許上訴權
    人僅針對刑、沒收或保安處分一部提起上訴，其未表明上訴
    之認定犯罪事實部分，則不在第二審之審判範圍。」是依據
    現行法律的規定，當事人已得不隨同其犯罪事實，而僅針對
    刑、沒收或保安處分之一部提起上訴，且於上訴人明示僅就
    量刑上訴時，第二審法院即不再就原審法院所認定之犯罪事
    實為審查，而應以原審法院所認定之犯罪事實，作為論認原
    審所定宣告刑妥適與否的判斷基礎。檢察官上訴書載明：原
    審諭知被告甲○○成年人故意對少年犯詐欺取財之罪刑（即原
    判決附表編號1）暨不得易科罰金之有期徒刑部分，應執行
    有期徒刑1年6月，得易科罰金之有期徒刑部分，應執行有期
    徒刑6月，如易科罰金，以新臺幣（下同）1000元折算1日，
    固非無見。惟查，原判決關於其附表編號1部分，被告所犯
    成年人故意對少年犯詐欺取財罪之最重法定刑原為5年以下
    有期徒刑，經依兒童及少年福利與權益保障法第112條第1項
    前段之規定加重後，已為最重本刑逾5年有期徒刑之罪，與
    刑法第41條第1項前段所定受6月以下有期徒刑或拘役之宣告
    得易科罰金者，前提需為「最重本刑5年以下有期徒刑之罪
    」不符，而屬不得易科罰金之罪，惟原審仍諭知如易科罰金
    之折算標準，此部分適用法令即有違誤；原判決相關「不得
    易科罰金有期徒刑部分（按即：原判決附表編號2、3所示之
    罪）」及「得易科罰金有期徒刑部分（按即：原判決附表編
    號1、4所示之罪」所定之應執行刑，亦因此等違誤而發生更
    動，應撤銷改定始為適法等語。依前述說明，本院僅就原判
    決關於其附表編號1之宣告刑及所定應執行刑部分進行審理
    ，至於其他部分，則非本院審查範圍。
二、本院查：
　㈠按刑法總則之加重，係概括性之規定，所有罪名均一體適用
    ；刑法分則之加重，係就犯罪類型變更之個別犯罪行為予以
    加重，成為另一獨立之罪名。兒童及少年福利與權益保障法
    第112條第1項前段所定：「成年人教唆、幫助或利用兒童及
    少年犯罪或與之共同實施犯罪或故意對其犯罪者，加重其刑
    至二分之一」，其中成年人教唆、幫助或利用兒童及少年犯
    罪或與之共同實施犯罪之加重，並非對於個別特定之行為而
    為加重處罰，其加重係概括性之規定，對一切犯罪皆有其適
    用，自屬刑法總則加重之性質；至故意對兒童及少年犯罪之
    加重，係對被害人為兒童及少年之特殊要件予以加重處罰，
    乃就犯罪類型變更之個別犯罪行為予以加重，則屬刑法分則
    加重之性質（最高法院103年度台非字第306號判決意旨參照
    ）。本件原審審理結果，認定被告有如原判決犯罪事實欄所
    載之犯行，分別宣告如原判決附表編號1至4所示之刑、沒收
    。原判決關於其附表編號1部分，判處有期徒刑4月，固無不
    當，惟被告所犯成年人故意對少年犯詐欺取財罪之最重法定
    刑原為5年以下有期徒刑，依兒童及少年福利與權益保障法
    第112條第1項前段之規定，加重其刑，既屬刑法分則加重之
    性質，已為最重本刑逾5年有期徒刑之罪，則與刑法第41條
    第1項前段所定受6月以下有期徒刑或拘役之宣告得易科罰金
    者，前提需為「最重本刑5年以下有期徒刑之罪」不符，而
    屬不得易科罰金、得易服社會勞動之罪，依照刑法第50條第
    1項但書第1款規定，自不得與原判決附表編號4所示得易科
    罰金、得易服社會勞動之罪，合併定應執行刑。惟原判決關
    於其附表編號1部分，仍諭知如易科罰金之折算標準，將附
    表編號1屬不得易科罰金、得易服社會勞動之罪，與附表編
    號4所示得易科罰金、得易服社會勞動之罪，併定應執行刑
    有期徒刑6月及諭知如易科罰金之折算標準，即有違誤。檢
    察官上訴意旨指摘原判決此部分不當，為有理由，自應由本
    院將原判決關於其附表編號1之宣告刑及得易科罰金有期徒
    刑所定之應執行刑部分均撤銷。本院審酌被告甲○○如原判決
    犯罪事實欄一、㈠所示犯罪之情狀，爰判處如本判決附表編
    號1所示之刑（依刑事裁判書類簡化原則，本判決主文不記
    載累犯）。
　㈡至於原判決附表2、3所示不得易科罰金、不得易服社會勞動
    之罪部分，此2罪屬合於定應執行刑之罪，且依照刑法第50
    條第1項但書各款規定，不得與前述附表編號1屬不得易科罰
    金、得易服社會勞動之罪或附表編號4所示得易科罰金、得
    易服社會勞動之罪，合併定應執行刑，故原判決附表2、3所
    示不得易科罰金、不得易服社會勞動之罪部分，並無因此發
    生更動之情，亦即不影響原判決關於不得易科罰金有期徒刑
    部分所定之應執行刑，且無其他應予撤銷改定之情事，檢察
    官此部分上訴並無理由，應予駁回。
三、被告經合法傳喚，無正當之理由不到庭，爰不待其陳述，逕
    行判決。
四、據上論斷，應依刑事訴訟法第371條、第368條、第369條第1
    項前段、第364條、第299條第1項前段，判決如主文。
本案經檢察官張凱傑提起公訴，檢察官劉世豪提起上訴，檢察官
乙○○到庭執行職務。　　
中　　華　　民　　國  　111　　年　　5　　月　　5  　日
           刑事第六庭    審判長法　官  張  靜  琪
 　　　　　　　　 　　　　　   法　官  鍾  貴  堯
　　 　　　　　　　　　　      法　官  許  冰  芬
　　　　　　　　　　　　　　　 
以上正本證明與原本無異。 
普通詐欺罪部分不得上訴，其餘得上訴。　    
如不服本判決應於收受送達後20日內向本院提出上訴書狀，其未
敘述上訴理由者，並得於提起上訴後20日內向本院補提理由書（
均須按他造當事人之人數附繕本）「切勿逕送上級法院」。

                               書記官  陳  怡  芳

中　　華　　民　　國　　111 　年　　5 　　月　　5 　　日
附錄本案論罪科刑法條全文： 
刑法第339條
意圖為自己或第三人不法之所有，以詐術使人將本人或第三人之
物交付者，處5年以下有期徒刑、拘役或科或併科50萬元以下罰
金。
以前項方法得財產上不法之利益或使第三人得之者，亦同。
前2項之未遂犯罰之。
　
本判決附表：
編號 犯罪事實 主文（含刑罰及沒收） 1 如原判決犯罪事實欄一、(一) 甲○○成年人故意對少年犯詐欺取財罪，處有期徒刑肆月。